【裁判字號】    99,交易,296
【裁判日期】    991231
【裁判案由】    業務過失傷害
【裁判全文】
臺灣嘉義地方法院刑事判決             99年度交易字第296號
公  訴  人  臺灣嘉義地方法院檢察署檢察官
被      告  陳麒羽
上列被告因過失傷害案件，經檢察官提起公訴（99年度調偵字第
330號），被告於準備程序中就被訴事實為有罪之陳述，本院裁
定改依簡式審判程序審理，判決如下：
    主  文
陳麒羽犯業務過失傷害致人重傷罪，處有期徒刑拾月。
    犯 罪 事 實
一、陳麒羽以駕駛營業半聯結車從事運輸工作為業，為從事業務
    之人，於民國98年12月17日上午5時許，駕駛車牌號碼391-J
    A號營業半聯結車，沿嘉義縣朴子市嘉168線公路，由東往西
    方向行駛，於同日上午5時47分許，駛至嘉義縣朴子市大鄉
    里大慷榔1160號前之交岔路口時欲行右轉，然因無法順利右
    轉而欲倒車，本應注意汽車倒車時應顯示倒車燈光或手勢後
    ，謹慎緩慢後倒，並應注意其他車輛及行人，且大型汽車須
    派人在車後指引，如無人在車後指引時，應先測明車後有足
    夠之地位，並促使行人及車輛避讓，而依當時天候陰、晨光
    、路面乾燥無缺陷、無障礙物、視距良好等情況，又無不
    能注意之情形，竟疏未注意及此，貿然倒車，適後方有呂芳
    養騎乘車牌號碼GE9-103號重型機車，沿嘉義縣朴子市嘉168
    線公路，由東往西方向行駛，亦駛至上開交岔路口，2車發
    生碰撞，致呂芳養受有右足大拇趾開放性骨折、左足撕裂傷
    、左脛骨骨折之傷害，並致需以輔助器行走，左下肢嚴重減
    損機能之重傷害，陳麒羽肇事後，旋報警處理，並向到場處
    理之員警坦承上情，自首而願接受裁判。
二、案經呂芳養訴由嘉義縣警察局朴子分局報告臺灣嘉義地方法
    院檢察署檢察官偵查提起公訴。
    理  由
壹、程序事項
    按除簡式審判程序及簡易程序及第376條第1款、第2款所列
    之罪之案件外，第一審應行合議審判，又除被告所犯為死刑
    、無期徒刑、最輕本刑為3年以上有期徒刑之罪或高等法院
    管轄第一審案件者外，於刑事訴訟法第273條第1項程序進行
    中，被告先就被訴事實為有罪之陳述時，審判長得告知被告
    簡式審判程序之旨，並聽取當事人、代理人、辯護人及輔佐
    人之意見後，裁定進行簡式審判程序，刑事訴訟法第284條
    之1、第273條之1第1項分別定有明文。查本件被告陳麒羽所
    犯係屬刑事訴訟法第376條第1款所列之罪，依法獨任進行審
    理程序，又被告於本院行準備程序時就被訴事實為有罪之陳
    述，依前揭規定，經聽取當事人之意見後，裁定改行簡式審
    判程序。另簡式審判程序之證據調查，依刑事訴訟法第273
    條之2規定，不適用證據提示、交互詰問及傳聞法則有關證
    據能力限制等規定，是卷內所列之各項證據，自得作為證據
    ，合先敘明。
貳、實體事項
一、得心證之理由
(一)、上開犯罪事實，業據被告於本院行準備程序及審理時坦承不
    諱（見本院卷第15、37頁），核與證人即告訴人呂芳養於警
    詢證述之情節相符（見警卷第7至9頁），並有道路交通事故
    現場圖、道路交通事故調查報告表（一）、（二）、車號查
    詢汽車車籍、證號查詢汽車駕駛人資料各1份、現場照片14
    張等件附卷為按（見警卷第11至20頁；本院卷第11頁及背面
    頁），又告訴人遭撞擊倒地後，受有右足大拇趾開放性骨折
    、左足撕裂傷、左脛骨骨折之傷害，經送醫救治，仍需以輔
    助器行走，短距離，步態不穩，致有左下肢嚴重減損機能之
    重傷害，此有財團法人奇美醫院診斷證明書、同院99年12月
    23日（九九）奇醫字第6639號函各1份在卷足據（見警卷第2
    5頁；本院卷第32頁），告訴人因本次車禍受有刑法第10條
    第4項第4款所稱之重傷害情形，應屬無疑。
(二)、按汽車倒車時，在快車道危險地帶，不得倒車，但因讓車、
    停車或起駛有倒車必要者，不在此限。另倒車時應顯示倒車
    燈光或手勢後，謹慎緩慢後倒，並應注意其他車輛及行人，
    大型汽車須派人在車後指引，如無人在車後指引時，應先測
    明車後有足夠之地位，並促使行人及車輛避讓，道路交通安
    全規則第110條訂有明文，且汽車駕駛人倒車時，有下列情
    形之一者，處新臺幣600元以上1,200元以下罰鍰：…二、倒
    車前未顯示倒車燈光，或倒車時不注意其他車輛或行人，此
    觀道路交通管理處罰條例第50條第2款規定甚明，以被告國
    中畢業之智識程度，領有聯結車之專業駕駛執照，此有證號
    查詢汽車駕駛人資料1紙在卷為憑（見本院卷第11頁背面）
    ，駕車時即應注意前揭交通安全規範，又依當時天候陰、晨
    光、路面乾燥無缺陷、無障礙物、視距良好等情況，又無不
    能注意之情形，竟疏未注意及此，雖因無法順利右轉而有倒
    車之必要，然竟貿然倒車，致直接撞擊告訴人所騎乘之機車
    ，告訴人因而人車倒地，告訴人之雙腳及機車均遭被告駕駛
    之營業貨運曳引車後拖車（OE-30號）之右後輪輾過，因而
    受有上揭重傷害情事，被告駕駛行為顯有過失甚明。
(三)、又本件經送臺灣省嘉雲區車輛行車事故鑑定委員會鑑定結果
    ，認定：陳麒羽駕駛營業半聯結車，行經交岔路口，無法順
    利右轉，在行進後退倒車時，未注意後方之靜態停車，為肇
    事原因。呂芳養駕駛重機車，無肇事原因等語，有該鑑定委
    員會99年7月15日嘉雲鑑990434字第0995802533號函檢送之
    鑑定意見書1份附卷足考（見偵查卷第8至9頁），另經送臺
    灣省車輛行車事故覆議鑑定委員會覆議，亦維持前揭鑑定意
    見，此亦有覆議委員會99年8月25日覆議字第0996203178號
    函1紙在卷為按（見偵查卷第26頁），與本院前揭認定被告
    駕車有過失乙節相當，是被告確有駕駛上開車輛，因無法順
    利右轉，在行進中倒車不當，且未注意右側來車之過失駕駛
    行為無訛，而被告上開過失行為直接造成告訴人重傷害，其
    過失駕駛行為與告訴人重傷害結果間具有相當因果關係，被
    告應負過失致重傷責任至明。
(四)、綜上所述，本件事證明確，被告犯行，洵堪認定，應予依法
    論科。
二、按刑法上所謂業務，係指個人基於其社會地位繼續反覆所執
    行之事務，又汽車駕駛人之駕駛工作，乃隨時可致他人身體
    生命於危險之行為，並係具有將該行為繼續、反覆行使之地
    位之人。因此應有經常注意俾免他人於危險之特別注意義務
    ，故其駕駛車輛本屬其社會活動之一，在社會上有其特殊之
    屬性，其本於此項屬性而駕車，自屬基於社會生活上之地位
    而反覆執行事務，不問其駕車時間、目的及車輛種類（大、
    小、客、貨車）而有異（最高法院96年度台上字第1313號判
    決意旨參照）。查被告領有聯結車駕駛執照，以駕駛聯結車
    為業，並有上揭證號查詢汽車駕駛人資料1份附卷堪佐，於
    首揭時間，駕駛營業半聯結車欲至肇事地點旁產業道路內材
    料行送貨，亦據其供承在卷（見警卷第4頁），以駕駛營業
    半聯結車從事運輸工作為業，為從事駕駛業務之人無訛，是
    核被告所為，係犯刑法第284條第2項後段之業務過失傷害致
    人重傷罪。又被告肇事後，主動報案，並待警員至現場處理
    ，當場向警方承認為肇事人，業據被告供述在卷（見警卷第
    4頁），並有嘉義縣警察局道路交通事故肇事人自首情形紀
    錄表1紙在卷為佐（見警卷第23頁），是被告對於未發覺之
    犯罪自首而接受裁判，依刑法第62條前段規定減輕其刑。爰
    審酌被告行進間倒車，使告訴人騎乘機車閃避不及，發生前
    揭交通事故，致使告訴人因本件車禍受有無法行走之嚴重傷
    害，而無法回復正常狀態，不僅造成其身心極大損害，且日
    後之醫療照顧，對於其家人亦造成精神上及經濟上之重大負
    擔，情節非輕，且迄未與告訴人達成和解，取得諒解，兼衡
    被告犯後坦承，本件應負全部過失責任，前無任何刑事案件
    紀錄之素行，此有臺灣高等法院被告前案紀錄表1份在卷可
    稽，自承與妻同住，從事聯結車駕駛工作等一切情狀，量處
    如主文所示之刑，以示懲儆。
據上論斷，應依刑事訴訟法第299條第1項前段，刑法第284條第2
項後段、第62條前段，刑法施行法第1條之1第1項、第2項前段，
判決如主文。
本案經檢察官郭志明到庭執行職務
中    華    民    國    99    年    12    月    31    日
                  交通法庭    法  官  林青怡
以上正本證明與原本無異。
如不服本判決應於收受判決後10日內向本院提出上訴書狀，並應
敘述具體理由；其未敘述上訴理由者，應於上訴期間屆滿後20日
內向本院補提理由書（均須按他造當事人之人數附繕本）「切勿
逕送上級法院」。告訴人或被害人如對於本判決不服者，應具備
理由請求檢察官上訴，其上訴期間之計算係以檢察官收受判決正
本之日期為準。
中    華    民    國    99    年    12    月    31    日
                              書記官  江芳耀
附錄本案論罪科刑法條：
刑法第284條：
因過失傷害人者，處6月以下有期徒刑、拘役或5百元以下罰金，
致重傷者，處1年以下有期徒刑、拘役或5百元以下罰金。
從事業務之人，因業務上之過失傷害人者，處1年以下有期徒刑
、拘役或1千元以下罰金，致重傷者，處3年以下有期徒刑、拘役
或2千元以下罰金。

司法院資訊處製作；財團法人民間司法改革基金會備份。
